臺灣士林地方法院民事判決　　　　　　　93年度訴字第1239號
原　　　告　丙○○
　　　　　　乙○○○
共　　　同
訴訟代理人　黃正淮律師
被　　　告　甲○○
訴訟代理人　陳化義律師
上列當事人間第三人異議之訴事件，本院於民國94年4 月13日言
詞辯論終結，判決如下：
    主  文
原告之訴駁回。
訴訟費用由原告負擔。
    事實及理由
一、原告起訴主張：
  (一)坐落台北市○○區○○路4 段297 巷43號本國式2 層樓房（
    下稱系爭房屋）係原告丙○○於20多年前與兄長蔡登財（即
    執行債務人蔡木樹之父）一起興蓋的（惟未經保存登記），
    其1 樓歸原告丙○○所有，而2 樓則歸蔡登財所有，嗣由原
    告乙○○○繼承取得所有產權，此不獨左鄰右舍皆知之事實
    且有該房屋之原始用電憑證資料明載，係於民國67年1 月24
    日裝錶供電，暨用水戶資料明載係於74年8 月8 日以蔡登財
    名義申請接水足稽，況且多年來由原告出租於各房客承租使
    用，在在足見系爭房屋確屬原告所有，絕非屬債務人蔡木樹
    的，迭經原告丙○○於士林分局後港派出所警員查訪時陳述
    在案並於鈞院民事執行處93年7 月28日執行訊問時陳述在卷
    ，詎被告固執己見硬指該房屋為債務人蔡木樹所有而向鈞院
    民事執行處指封並已實施拍賣定於93年12月1 日上午進行第
    3 次拍賣，殊屬非是。
  (二)按第三人就執行標的物有足以排除強制執行之權利者，得於
    強制執行程序終結前，向執行法院對債權人提起異議之訴，
    強制執行法第15條定有明文，而該法條所謂就執行標的物有
    足以排除強制執行之權利者，係指對於執行標的物有所有權
    之情形者而言，又系爭房屋係未經保存登記之建物，依法應
    以原始起造人之原告為所有權人，今被告空言硬指為債務人
    蔡木樹所有，不但於法無據且與事實不符，其聲請鈞院執行
    查封，顯係錯誤，為此特依強制執行法第15條之規定，提起
    本訴，並聲明：
  1.本院92年度執字第13398 號清償債務強制執行事件，就原告
    丙○○所有坐落台北市○○區○○路4 段297 巷43號2 層樓
    房之第1 層面積72.23 平方公尺，原告乙○○○所有之第2
    層面積72.23 平方公尺所有權全部，所為之強制執行程序應
    予撤銷。
  2.訴訟費用由被告負擔。
二、被告則辯稱：系爭建物確為執行債務人蔡木樹所有，由前案
    執行案件內台北市政府警察局士林分局函、系爭房屋用電戶
    已變更為蔡木樹等證據可證，並聲明：請求判決如主文所示
    。
三、兩造不爭執之事實：
    系爭坐落台北市○○區○○路4 段297 巷43號本國式2 層未
    辦保存登記建物，經被告指為債務人蔡木樹所有，而聲請強
    制執行，經本院以92年度執字第13398 號清償債務強制執行
    事件執行中，原定於93年12月1 日上午進行第3 次拍賣，而
    原告則於93年11月15日具狀提起本件第三人異議之訴。
四、茲本件之爭點厥在系爭房屋究為蔡木樹所有，或分別為原告
    二人所有。原告雖主張系爭房屋1 樓屬原告丙○○所有，2
    樓為原告乙○○○所有。然查：
  (一)前案（本院91年執助字第1604號）曾就系爭房屋所有權人及
    使用情況，函請臺北市政府警察局士林分局進行調查，經該
    局以91年11月8 日函覆本院：「台北市○○區○○路四段29
    7 巷19號為三層樓房屋建物，目前無人住（指訴外乙標部分
    ）……，另同巷43號（即本訴甲標部分）為債務人蔡木樹所
    有，現承租人為吳偉民，……月租金為新台幣陸仟元，……
    」，該公文書記載甚明。若原告有不同之主張，自應舉證推
    翻。
  (二)原告之主張雖據提出台灣電力股份有限公司台北北區營業處
    函影本一件為證（見本院卷第１０頁），然依該函所載系爭建
    物原始用電憑證已逾保存年限，業經銷燬，無法瞭解原始申
    請人為何人，惟依據該公司現存電腦資料庫記載，係67年1
    月24日裝表供電，現用電戶名：蔡木樹，係於88年9 月29日
    過戶迄今等語，均與原告二人無關，反適足證明由蔡木樹用
    電負擔電費。
  (三)又原告提出之台北自來水事業處函（見本院卷第11頁）所載
    ，系爭建物地址係於74年8 月8 日以蔡登財名義申請接水，
    亦非原告二人之名義。
  (四)至原告提出92年9 月22日士林分局後港派出所查訪表（證三
    ，見本院卷第12頁）及其於本院民事執行處93年7 月28日執
    行調查筆錄（證四，見本院卷第13頁）均係原告丙○○單方
    之陳述，自無實質之證據力可言。況依查訪表所載，原告丙
    ○○稱「…承德路4 段297 巷43號是我大嫂乙○○○所有，
    租給周智仁…」依其所述應指全棟都是乙○○○所有之意，
    無分一樓或二樓，也不曾提出該屋一樓與其有關，則該第三
    人丙○○於今主張該屋一樓部分為其所有，明顯係為阻礙執
    行，為維護其大嫂利益而為主張。且核原告丙○○於93年7
    月28日執行處調查時所稱：「（問：承德路4 段297 巷19號
    是誰的？）1 樓是我的，2 樓是蔡木樹、陳蔡來好與我共有
    各占3 分之1 。」等語，亦與原告於本件陳報蔡登財之遺產
    中：「房屋─台北市○○路○段297巷19號暨43號各1 、2 樓
    與丙○○共有的，均由乙○○○、丙○○共有、共同管理、
    出租」（見本院卷第74頁）所主張不符，益見原告說詞前後
    不一，難以採信。
　(五)又據兩造均聲請傳訊之證人李先和證稱：「（系爭房屋是何
  　人所蓋？）我蓋的，是蔡登財於民國50幾年間所蓋的，錢是
    蔡登財支付的，丙○○並未共同出資，他連看都沒有去看過
    ，…。」等語（見本院卷第56頁），可認系爭房屋確係訴外
    人蔡木樹之父蔡登財原始取得所有權，與丙○○無關。
  (六)至原告丙○○另外主張系爭房屋坐落之基地即台北市○○區
    ○○段2 小段799 地號，其有應有部分二分之一，益見原告
    丙○○在自己土地上建屋，雖未經保存登記，但為原始起造
    人之一，依法為房屋所有權人... （見原告94年2 月5 日狀
    ，本院卷第36頁）云云。惟查該799 地號於68年6 月27日分
    割前固為蔡添所有（即蔡木樹之祖父），69年6 月間出售給
    林長興，69年8 月間林長興移轉應有部分2 分之1 予原告丙
    ○○（參見本院卷第64頁土地謄本），即原告取得土地應有
    部分係在系爭房屋建造之後，自不得以此穿鑿附會其對於地
    上之房屋也有所有權。
　(七)原告丙○○（查係蔡木樹之叔父）、乙○○○（係蔡木樹之
    母）自承在該案拍賣期間，明知該屋被拍賣中，均無異議，
    延到本案第3 次拍賣，始突然出面主張有所有權，雖稱係因
    原告認為前1 、2 拍拍賣底價較高，裁判費及供擔保停止執
    行之擔保金均較高，故至第3 次拍賣前才提出異議云云，然
    自己所有房屋遭他人誤為查封拍賣，權利遭侵害甚鉅，理應
    於知悉時即提起異議之訴，原告該項主張顯與常情不符，亦
    難採信。
  (八)至原告雖提出房屋租賃契約書影本三件，主張系爭房屋均由
    原告乙○○○出租收取租金，而主張有所有權云云。惟房屋
    出租人未必即為房屋所有權人，此由原告丙○○主張其為系
    爭房屋1 樓之所有權人，惟其並未與原告乙○○○共同出租
    亦可知斯理。故縱系爭房屋向由原告乙○○○收取租金屬實
    ，亦可能係因蔡木樹基於孝道而同意由其母乙○○○收取租
    金作為生活費，並非即可證明其係所有權人。
  (九)證人蔡木樹係執行債務人，其為避免所有房屋遭拍賣，所述
    之證詞可信度自可存疑。惟依其證稱：「799 地號土地部分
    是我祖父蔡添所有，土地賣給別人後我祖父又買回來，就將
    之過戶給我與我叔叔各2 分之1 。」「（土地為何未登記給
    您父親，而是登記給您？）是我父親的意思。」（見本院卷
    第70頁），查蔡木樹是蔡登財之惟一養子，依蔡木樹所述其
    父蔡登財將蔡添所贈送之系爭建物坐落土地應有部分2 分之
    1 由蔡木樹取得，再參以蔡木樹於88年9 月29日將用電戶名
    義變更為其本人，可認系爭房屋應於蔡登財生前已分配或於
    其死亡後由繼承人協議分由蔡木樹取得所有權。
五、綜上所述，原告主張其等為系爭房屋之所有權人，有足以排
    除強制執行之權利，而依強制執行法第15條規定提起第三人
    異議之訴，為無理由，應予駁回。
六、兩造其餘主張及所提證據，經審酌後均認與本院上開論斷無
    涉或無違，不予贅述。
七、據上論結，原告之訴為無理由，依民事訴訟法第78條、第85
    條第1 項前段，判決如主文。
中　　華　　民　　國　　94　　年　　5 　　月　　5 　　日
                  民事第一庭法  官  陳麗芬
以上正本證明與原本無異。
如對本判決上訴須於判決送達後20日內向本院提出上訴狀。
中　　華　　民　　國　　94　　年　　5 　　月　　5 　　日
                            書記官  黃惠苹
